【裁判字號】    94,易,752
【裁判日期】    951005
【裁判案由】    竊盜
【裁判全文】
臺灣苗栗地方法院刑事判決               94年度易字第752號
公  訴  人  臺灣苗栗地方法院檢察署檢察官
被      告  乙○○
上列被告因竊盜案件，經檢察官提起公訴（94年度偵字第3314號
），及移送併辦審理（94年度偵字第4015號），本院判決如下：
    主  文
乙○○連續犯攜帶兇器、毀壞門扇及安全設備竊盜罪，累犯，處
有期徒刑壹年陸月。
    犯罪事實
一、乙○○曾於民國92年間因竊盜案件，經本院判處有期徒刑3
    月確定，於93年7 月19日縮刑期滿執行完畢。
二、乙○○為了自己不法所有的目的，基於概括犯意，先後連續
    2 次，為下列行為：
（一）於94年7 月21日上午11時30分許，持客觀上可為兇器使用
      的螺絲起子（未扣案），撬開毀壞丙○○位在苗栗縣苗栗
      市○○里○○鄰○○路110 號住處3 樓的大門及附掛其上而
      屬於安全設備之掛鎖，侵入該住宅竊取丙○○所有之現金
      新台幣（下同）3220元。
（二）又於94年8 月25日凌晨3 時50分許之夜間，趁大門未鎖之
      際，侵入丁○○位於苗栗縣苗栗市○○里○ 鄰○○街235
      號之住處，竊取丁○○、陳美妹所有之現金共計3000元。
三、案經丙○○訴由苗栗縣警察局苗栗分局報請臺灣苗栗地方法
    院檢察署檢察官偵查起訴。
    理  由
壹、關於證據能力之認定
一、被告對於本案證據資料中爭執其證據能力者，及其爭執理由
    ，分列如下（參見本院卷第113 、114 頁準備程序處理事項
    決定）：
（一）被告於94年7 月21日警詢中之自白。爭執理由為遭到警員
      黃建勳恐嚇下所為（本項於準備程序處理事項中漏列，另
      見本院卷第72頁）。
（二）有關證人丙○○、甲○○之警詢證述及丙○○之偵訊證述
      有爭執，理由為與事實不符。
二、對於上述爭執，本院於調查認定如下：
（一）關於被告警詢自白部分
   1、被告於檢察官偵訊中即已提出遭到員警恐嚇取供抗辯，本
      院因而於準備程序中依刑事訴訟法第278 條規定，命當時
      製作警詢筆錄之員警黃建勳、林坤源到庭報告，據他們兩
      人的報告說明，包括製作警詢筆錄前在被告家中及製作警
      詢筆錄過程中，均未有刑求逼供或恐嚇之情事，甚至被告
      根本也未曾向員警林坤源反應有遭到員警黃建勳恐嚇之情
      事（本院卷第16-18 頁）。經本院向被告提示此一報告內
      容，被告亦一再明確表明無庸與員警對質詰問（本院卷第
      95、113 頁）。
   2、除命員警依法報告如上外，本院也於審理中直接向同一時
      間也接受警詢之證人即被害人丙○○確認被告於警詢中之
      供述情形，據其所證：警察並沒有打被告，只有嚇被告說
      如不承認就要驗尿等情（本院卷第132 頁），對照被告於
      本院審理中明確陳稱：以前有吸毒前科但已戒掉2 年等語
      （本院卷第140 頁），顯見員警雖以驗尿促使被告如實供
      述，但對於已經戒毒而不虞驗尿結果之被告而言，根本不
      足以影響其警詢供述之任意性。
   3、證人丙○○並同時證述指出：「警察問他（指被告）剛開
      始不承認，後來警察及我一直問他，他才承認，他還說怎
      麼開我家的門，裡面的情形如何，且後來還跟我先生說就
      是你喔，被告還說：『我怎麼知道是你家？』」等情（本
      院卷第132 頁），更可見被告於警詢中之自白確實是其經
      歷過之事實，故而可以明確說明被害人家中之情形，並與
      被害人家屬發生以此為前提之巧妙對話。因此，被告之警
      詢自白還可以認定具有真實性。
   4、為更明確知悉當時警詢之情形，本院也於準備程序中勘驗
      警詢錄音帶之內容，勘驗結果雖然顯示被告答詢之內容與
      筆錄記載差異甚小，但被告答詢後，均會有空白一段時間
      （應係在等侯電腦鍵入被告答詢內容），而難以認定為按
      稿照唸之警詢自白，對照上述調查結果，亦不足以認定有
      何影響其任意性及真實性之處。
   5、綜上各點，本件被告之警詢自白，符合刑事訴訟法第156
      條規定，得為證據。
（二）關於證人丙○○、甲○○之警詢證述
      被告以證人丙○○、甲○○之警詢證述所言不實為由，爭
      執其證據能力，雖不符合法定證據排除事由，但被告並無
      辯護人為其辯護，本難以期待被告能正確指出證據排除之
      法律依據，為善盡法院對於無辯護人被告之照顧義務，及
      刑事訴訟法第159 條第1 項對於被告以外之人於審判外之
      陳述，原則上不得作為證據之規定，應認為被告已就此證
      據之證據能力合法聲明異議，依照上述條項規定，自不得
      作為證據。
（三）關於證人丙○○之偵訊證述
      被告以證人丙○○之偵訊證述（即於偵查中向檢察官所為
      之證述）所言不實為由，爭執其證據能力，卻未指出其有
      何顯不可信之情況，依照刑事訴訟法第159 條之1 規定，
      應得為證據。
三、兩造對於證人丁○○於警詢中證述，於言詞辯論終結前，並
    未爭執其證據能力，依刑事訴訟法第159 條之5 第2 項視為
    同意作為證據，經本院審酌其作成情形，係在警察人員面前
    作成，有警詢筆錄可證，作為證據，應屬適當，故依同條第
    1項規定，得為證據。
貳、認定犯罪事實所根據的證據及理由
一、被告已於警詢中對於犯罪事實欄二(一)之部分坦白承認（偵字
    第3314號卷第8-10頁）。
二、證人即被害人丙○○對於被告所為犯罪事實欄二(一)部分之犯
    行，目擊證人甲○○對於被告所為犯罪事實欄二(二)部分之犯
    行，均分別於本院審理中證述明確（本院卷第130-137 頁）
    。其中證人丙○○於檢察官訊問時，也對被告有相同指證（
    偵字第3314號卷第30、31頁）。
三、證人丙○○、甲○○於本院為上述證述時，均生動而清楚地
    說明當時發現被告之情形及其指認被告之事證基礎，其中證
    人丙○○是正面看到被告（本院卷第131 頁），證人甲○○
    則幾乎是面對面與被告遭遇，而有其所確認之現場圖及示意
    照片可以參考（本院卷第137 頁、偵字第4015號卷第29、32
    頁），兩人均肯定而明確地指認被告，毫無模稜兩可之處，
    由此可認兩人之證詞均有極高之證明價值。
四、除上以外，並有證人即被害人丁○○於警詢中之證述，也可
    以為佐證。
參、對於被告辯解不採納的理由
    被告否認犯罪，主要辯解根本未為上述兩件竊盜案件，並陳
    稱：被害人丙○○是被告大哥的同學，所以被告不可能會去
    偷，又被害人丙○○於警詢中指被告當時穿著黑色上衣，但
    警方到被告家中搜索時，並未發現黑色衣服；至於另一件竊
    盜案，被告並未去過案發現場附近，因被告都在南苗的電動
    遊藝場出沒等語。惟查：
一、被告有為本案兩件竊盜犯行，已經本院明確認定如前，被告
    並未提出對其有利之人證或物證，也沒有任何不在場證明，
    自然不是被告空口否認就可以卸責。在被告無法為有利舉證
    之情形下，為昭折服，本院甚至安排被告接受測謊鑑定，被
    告也表明只要測謊未通過，便將認罪（本院卷第95頁），惟
    歷時近兩個月之安排，被告卻於95年8 月2 日之測謊當天身
    體不適無法接受測謊，其後再次安排測謊，測謊機關內政部
    警政署刑事警察局即來函表示：被告自陳患有接觸性皮膚炎
    及胃痛，而本院所調取之被告病歷也有此記載，由於胃炎引
    發之疼痛感易干擾測試反應，接觸性皮膚炎造成之皮膚變化
    如水、滲液、結痂或乾裂脫皮等，恐會影響皮膚電阻之測
    量，因此認為不宜進行測謊鑑定。此有該局95年8 月22日刑
    鑑字第0950125563號函可憑。由此可見，已無法透過此項調
    查為有利於被告之認定。
二、至於被告所稱：因被害人丙○○是被告大哥的同學，所以不
    會去偷竊等語，一來並不具有邏輯上的必然性，二來證人丙○○於本院作證時指出：被告在警局曾對丙○○的先生說：
    「我怎麼知道是你家？」一語（見本判決理由壹、二、(一)、
    3 項下說明），更是充分解釋為何被告會去其大哥同學家偷
    竊。又被告作案時所穿著的黑色衣服，已經丟棄於苗栗市○○里○○街土地廟旁的排水溝，事後被水沖走，而為警方找
    不到。此經被告於警詢中供述甚明，故警方於被告家中搜索
    ，自然找不此件黑色衣服。再被告於警詢中供稱：被害人劉
    美玲家中竊案發生之時，其正由南苗回北苗住家途中，顯見
    被告家住北苗附近，且會回家，而非如其所辯：僅在南苗遊
    藝場出沒。
三、綜上所述，被告所辯，均屬卸責之詞，不足採信。本件事證
    明確，被告犯行，可以認定。
肆、論罪科刑的理由：
一、被告行為後，刑法、罰金罰鍰提高標準條例均於民國95年
      7 月1 日修正施行，其修正施行之條文中與本案論罪科刑
      有關，且應與修正施行前之規定比較有利被告與否者，並
      其於本案比較結果，說明如下：
（一）刑法第33條：關於罰金最低額，修正施行前，罰金為（銀
      元）1 元以上，經依罰金罰鍰提高標準條例第1 條前段提
      高罰金（最高提高倍數為10倍）並依現行法規所定貨幣單
      位折算新台幣條例第2 條折算為新台幣金額，與修正施行
      後比較：罰金改為新台幣1000元以上，以百元計算之，應
      以修正施行前，有利於被告。
（二）刑法第47條第1 項：修正施行後，累犯加重規定，限於故
      意再犯有期徒刑以上之罪，修正施行前（第47條無第2 項
      ）則無此限制，惟本件被告本係故意犯罪，且所犯為有期
      徒刑以上之罪，故上述修正施行，對被告有利與否而言，
      並無差異。
（三）修正施行前第56條：修正施行後刪除此規定。依修正施行
      前之規定，被告所為本案2 件行為，以連續犯論以1 罪，
      加重其刑至2 分之1 ，其法定最高刑僅7 年6 月。但修正
      施行後刪除此規定，應改依數罪併罰之例分別宣告罪刑，
      並定其應執行之刑，其最高度刑將提高至10年。故應以修
      正施行前之規定有利於行為人。
（四）綜合上述一切情形，本案比較修正施行前後規定之結果，
      應以修正施行前之規定，有利於被告，而應依刑法第2 條
      第1項 前段適用修正施行前之規定。
（五）至於刑法施行法第1 條之1 第1 項、第2 項前段，立法目
      的在於將刑法分則條文之罰金單位由原先的銀元，改為新
      台幣，而不變動其罰金之最高度，以配合刑法總則中第33
      條第5 款關於罰金單位之修正（因提高30倍又將單位改為
      新台幣，等同原條文適用罰金罰鍰提高標準條例第1 條前
      段提高罰金最高度，再折算為新台幣），解釋上不屬於刑
      法第2 條第1 項刑罰法律有變更之情形，僅係罰金計算單
      位之修正，故無須比較修正前後之法律（即關於侵入住宅
      罪之罰金最高刑之單位），而應直接適用裁判時有效施行
      之現行法（除有法律特別規定，司法者本應適用現時有效
      施行之法律）。
（六）另刑法第55條但書關於科刑之限制，為法理之明文化，非
      屬法律之變更（最高法院95年度第8 次刑事庭會議決議參
      照），基於同上理由，亦應直接適用現行規定。
二、被告的兩次行為分別是犯刑法第321 條第1 項第2 、3 款之
    加重竊盜罪及刑法第321 條第1 項第1 款之加重竊盜罪。又
    毀壞門扇侵入竊盜之侵入行為，已結合於所犯加重竊盜罪責
    中，不能再論以刑法第306 條之侵入住宅罪，公訴人認事實
    （一）尚構成刑法第306 條之罪，尚有誤會，附此明。
三、被告一行為同時竊取丁○○、陳美妹之現金，觸犯數罪名，
    依刑法第55條現定從一重處斷。
四、被告先後兩次加重竊盜之犯行，時間相近，所犯都是構成要
    件相同的罪名（加重條件不同，不影響其構成要件相同），
    顯係基於概括的意思所為，為連續犯（司法院大法官釋字第
    152 號解釋參照），故應以其中情節較重之刑法第321 條第
    1 項第2 、3 款之加重竊盜犯行，依修正施行前之刑法第56
    條規定，論以1 罪，並加重其刑（最高法院32年上字第589
    號判例及同院63年度第4次刑庭庭推總會決議(一)參照）。
五、被告曾有犯罪事實欄首段所載受刑之宣告及執行情形，有臺
    灣高等法院被告前案紀錄表可憑，其於有期徒刑執行完畢後
    ，5 年內再犯本件有期徒刑以上之罪，為累犯，應依修正施
    行前刑法第47條規定遞加重其刑。
六、量刑的理由：
（一）被告先前即有違反麻醉藥品管理條例、竊盜之前科，此有
      臺灣高等法院被告前案紀錄表可證，足見其品行非佳。
（二）被告所為本件犯行，為累犯及連續犯，且均是侵入他人住
      宅內為之，而住宅是一般人生活的「城堡」，侵入住宅內
      竊盜，其所造成之損害，絕不僅止於財產之損失，同時也
      對於被害人的住家安全造成嚴重威脅，被害人丙○○、丁○○均於本院審理中表示：家中遭人侵入，會覺得恐怖，
      且均馬上將家中的門換掉，其中被害人丙○○還指出：遭
      竊那幾天，沒有睡好，換門總共花費1 萬多元等情（本院
      卷第141 頁），可見其影響之嚴重性。
（三）被告竊取所得金錢的總額為6220元，金額並非十分鉅大，
      故其實際上造成之財產損害並非很嚴重。
（四）依本件審理調查結果可知，被告犯行，十分明確，但被告
      於審理期間自始至終均矢口否認犯行，無視於檢察官連續
      2 次之求刑善意（如被告坦承犯行，僅求刑有期徒刑1 年
      或1 年2 月，見本院卷第95、112 頁），甚至執意要求測
      謊，並表示「如測謊不過，願意去關久一點」等情詞（本
      院卷第95頁），耗費相當司法調查資源，卻發現其所辯僅
      為卸責之詞，而無悔改誠意，造成其他無辜誠實被告更快
      利用法院調查資源之權利遭受不當排擠，若未適當從重量
      刑，不足以彰顯分配之正義。
（五）審酌以上幾點及本案其他等一切情狀，量處如主文所示的
      刑罰。
七、被告竊取被害人丙○○財物時，所攜帶使用之螺絲起子，並
    未經扣案，且依法並非必須宣告沒收之物，未免將來執行困
    難，故不宣告沒收，附帶在此說明。
伍、適用之法律
（一）刑事訴訟法第299條第1 項前段。
（二）刑法第2 條第1 項前段、第321 條第1 項第2 、3 款、第
      55條。
（三）修正施行前刑法第56條、第47條。
本案經檢察官黃棋安到庭執行職務。
中    華    民    國    95    年    10    月    5    日
                  刑事第一庭  審判長法  官  劉 興 浪
                                    法  官  羅 貞 元
                                    法  官  蔡 志 宏
以上正本證明與原本無異。
如不服本判決，應於判決送達後10日內向本院提出上訴狀（應抄
附繕本）。告訴人或被害人如對於本判決不服者，應具備理由請
求檢察官上訴，其上訴期間之計算係以檢察官收受判決正本之日
期為準。
                                    書記官  楊 慧 萍
中    華    民    國    95    年    10    月    5     日
附記論罪之法條全文：
刑法第321條第1項：
犯竊盜罪而有左列情形之一者，處6 月以上、5 年以下有期徒刑
：
一  於夜間侵入住宅或有人居住之建築物、船艦或隱匿其內而犯
    之者。
二  毀越門扇、牆垣或其他安全設備而犯之者。
三  攜帶兇器而犯之者。
四  結夥三人以上而犯之者。
五  乘火災、水災或其他災害之際而犯之者。
六  在車站或埠頭而犯之者。


司法院資訊處製作；財團法人民間司法改革基金會備份。
